【裁判字號】    89,易,2981
【裁判日期】    891214
【裁判案由】    業務侵占
【裁判全文】
臺灣臺中地方法院刑事判決                        八十九年度易字第二九八一號
    公  訴  人  台灣台中地方法院檢察署檢察官
    被      告  甲○○
右列被告因業務侵占案件，經檢察官提起公訴（八十九年度偵字第二一七八號），本
院判決如左：
    主  文
甲○○無罪。
    理  由
一、公訴意旨略以：被告甲○○自民國八十八年六月二十日起至同年八月中旬止，擔
    任台中市○○路七十九號五樓之一由宏英飲料店即乙○○所開設之鑫格格商業酒
    店之業務經理，負責介紹客戶至店內消費及向客戶收取帳款之工作。於同年八月
    五日該酒店經理丙○○交付客戶所簽發之本票十七張，面額共計新台幣（下同）
    十三萬二千九百零四元，予被告出面收取帳款。詎被告甲○○竟意圖為自己不法
    之所有，將收取之客戶何錦旻四千五百元、袁昌瑞一萬一千元、八千元侵占入己
    花用，並拒將其餘本票返還予丙○○，因認甲○○涉有業務侵占之罪嫌。
二、按犯罪事實應依證據認定之，無證據不得推定其犯罪事實，又不能證明被告犯罪
    者，應諭知無罪之判決，刑事訴訟法第一百五十四條、第三百零一條第一項分別
    定有明文。次按認定不利於被告之事實，須依積極證據，苟積極證據不足為不利
    於被告事實之認定時，即應為有利於被告之認定，更不必有何有利之證據，最高
    法院三十年上字第八一六號判例著有明文。又按告訴人指訴是以被告受刑事訴追
    為目的，是其陳述是否與事實相符，仍應調查其他證據以資審認，不得僅憑告訴
    人指訴遽令被告入罪，最高法院五十二年台上字第一三００號著有判例可循。次
    按所謂刑法上之侵占罪之成立，以擅自處分自己持有之他人所有物，或變易持有
    之意思為所有之意，而逕為所有人之行為，為其構成要件，雖行為之外形各有不
    同，要必具有不法所有之意思，方與本罪構成要件相符（最高法院十九年上字第
    一○五二號判例）。
三、本件公訴意旨認被告甲○○犯業務侵占罪嫌，無非依據告訴人乙○○即宏英飲料
    店代理人丙○○之指述及被告所提出之本票影本十四張資為論據。訊之被告甲○
    ○則堅決否認上開犯行，辯稱：交付何錦旻、袁昌瑞二人所簽發之本票，係為方
    便該二人拿回公司報帳請款，並未收到帳款，且已簽發一紙面額十三萬二千九百
    零四元之本票交予丙○○，作為收取帳款之擔保，並無業務侵占犯行等語。
四、經查被告於八十八年八月五日丙○○交付本票時，即同時簽發一紙面額十三萬二
    千九百零四元之本票交付予丙○○作為擔保之事實，業經告訴代理人丙○○於偵
    訊時結證屬實（參見八十九年度偵字第二一七八號偵查卷八十九年八月八日訊問
    筆錄），並有該張本票影本在卷足稽。告訴代理人雖指稱被告侵占本票多張，金
    額合計十三萬二千九百零四元，惟查被告提出卷附之本票影本十四張，與其自承
    交還案外人何錦旻、袁昌瑞本票三張，共十七張之票面金額總計十四萬二千五百
    元，與告訴人前開所稱之總金額並不相符，且告訴人無法說明交付被告甲○○本
    票之確切張數，並於偵查時證稱：「我當時交給他幾張本票我忘了，只知道金額
    是十三萬二千九百零四元，他有開了一張本票給我、、」等語（參見八十九年度
    偵字第二一七八號偵查卷八十九年八月八日訊問筆錄），足見本件告訴代理人交
    付本票予被告，其意在使被告向各本票簽發人收取帳款後，以總額共十三萬二千
    九百零四元返還告訴人，並非代告訴人保管該十餘張本票，否則以本票為收帳之
    重要憑據，焉有不知交付本票張數及其明細之理，此再參諸告訴代理人丙○○於
    本院調查時所供稱：「由他（按：指被告甲○○）介紹來消費，就由他負責收款
    、入帳」、「他薪水是直接從他應收之款項中扣除」等語及被告所簽發交付予丙
    ○○收執之本票並未記載到期日等情，縱被告事後遲未將應收款項收齊交回告訴
    人，此應僅係民事上債務履行是否遲延之問題，與侵占罪之要件並不相符。且被
    告於本院審理中已與告訴人達成和解，有和解書在卷可憑，本件應純屬民事之糾
    葛。此外查無其他積極確切證據足資證明被告甲○○確有告訴人所指述之業務侵
    占犯行，依前開之規定與說明，本件不能證明被告犯罪，應為其無罪之諭知。
據上論斷，應依刑事訴訟法第三百零一條第一項，判決如主文。
中      華      民      國      八十九      年    十二    月    十四    日
                                 臺灣臺中地方法院刑事第三庭
                                         法  官  張  智  雄
右正本證明與原本無異。
如不服本判決，應於判決送達後十日內向本院提出上訴狀，上訴於臺灣高等法院臺中
分院( 須附繕本 )。
                                         書記官
中      華      民      國      八十九      年    十二    月    十五    日


司法院資訊處製作；財團法人民間司法改革基金會備份。
